【裁判字號】    99,台非,261
【裁判日期】    990916
【裁判案由】    詐欺
【裁判全文】
最高法院刑事判決              九十九年度台非字第二六一號
上  訴  人  最高法院檢察署檢察總長
被      告  甲○○
上列上訴人因被告詐欺案件，對於台灣桃園地方法院中華民國九
十八年十二月十七日第一審確定簡易判決（九十八年度壢簡字第
三二二六號，聲請簡易判決處刑案號：台灣桃園地方法院檢察署
九十八年度偵字第二二七二二號），認為違背法令，提起非常上
訴，本院判決如下：
    主  文
上訴駁回。
    理  由
非常上訴理由稱：「按判決不適用法則或適用不當者，為違背法
令，刑事訴訟法第三百七十八條定有明文。又同一案件繫屬於有
管轄權之數法院者，由繫屬在先之法院審判之，同法第八條定有
明文，而案件有依第八條之規定不得為審判者，應諭知不受理之
判決，同法第三百零三條第七款亦定有明文。查本件原判決以被
告甲○○得預見提供自己帳戶予他人使用，可能供掩飾或隱匿他
人財產犯罪所得之財物，竟仍不違背其本意，基於幫助他人詐欺
犯意，將其向渣打國際商業銀行股份有限公司楊梅分行申請使用
之帳號00000000000000號之提款卡及密碼，於民國九十八年六月
二十四日下午一時許，在桃園縣中壢市公路監理站門口，提供予
詐欺集團不詳成員，俾供犯罪之用。嗣有詐欺集團不詳成員分別
於九十八年六月二十四日晚間七點二十五分許、同日晚間十時三
十二分許，向黃美玉、盧素如佯稱：其係富邦購物網站客服人員
，因先前購物作業有誤等詞，致黃美玉、盧素如不疑有詐，均依
其指示，黃美玉於九十八年六月二十四日晚間九時十一分及同日
晚間九時十三分，依序匯款新台幣（下同）三萬元、四萬元，共
計七萬元至前揭甲○○申設銀行帳戶內。嗣黃美玉、盧素如察覺
有異，乃報警查獲上情，因認甲○○有幫助意圖為自己不法之所
有，以詐術使人將本人之物交付之罪行而判處有期徒刑三月，如
易科罰金，以新台幣一仟元折算一日，固非無見。惟查被告甲○
○另基於幫助詐騙集團從事詐欺取財行為的犯罪意思，於民國九
十八年六月二十三日至同年月二十四日期間內某時，在桃園縣中
壢市中壢監理站門口，同時將其所有之台灣中小企業銀行（下稱
台灣企銀）楊梅分行帳號00000000000 號帳戶之存摺、金融卡（
含密碼）及渣打國際商業銀行（下稱渣打銀行）大成分行帳號00
0000000000號帳戶之金融卡（含密碼），交付予真實姓名年籍不
詳自稱「陳經理」之成年男子。嗣該自稱「陳經理」之成年男子
所屬詐騙集團內某成員取得甲○○上開帳戶資料後，即出於意圖
為自己不法所有之詐欺犯意，分別為下列犯行：(1)、於雅虎奇摩
拍賣網站上佯裝出售NBA 門票資訊，致蔡薇麗陷於錯誤，於九十
八年六月二十五日十三時三十分許依網路資訊撥打電話與該詐騙
集團內某成員聯繫，並依對方指示於同日二十時十三分許，在新
竹市○○○街五十號三樓之一住處以網路ATM 匯款一萬五千六百
元至甲○○上開台灣企銀帳戶內。嗣蔡薇麗匯款後遲未收到門票
，發覺有異，始知受騙。(2)、於雅虎奇摩拍賣網站上佯裝出售NB
A 門票資訊，致陳緯銘陷於錯誤，於九十八年六月二十五日十八
時許依網路資訊撥打電話與該詐騙集團內某成員聯繫，並依對方
指示於同日二十時十二分許，在台北縣三重市○○路○段十八號
之統一便利超商中設置之中國信託商業銀行之自動櫃員機匯款二
萬六千元至甲○○上開台灣企銀帳戶內。嗣陳緯銘匯款後欲與對
方聯繫，發現對方行動電話門號已暫停使用，始知受騙。(3)、於
雅虎奇摩拍賣網站上佯裝出售NBA 門票資訊，致羅宏捷陷於錯誤
，於九十八年六月二十五日十九時五十三分許依網路資訊撥打電
話與該詐騙集團內某成員聯繫，並依對方指示於同日二十時二十
分許，在高雄縣路竹鄉○○路十一號之路竹郵局之自動櫃員機匯
款六千元至甲○○上開台灣企銀帳戶內。羅宏捷匯款後遲未收到
門票，且撥打對方行動電話亦無法接通，始知受騙。嗣因蔡薇麗
、陳緯銘、羅宏捷發覺受騙報警處理，始循線查悉上情。而被告
甲○○上開幫助詐欺取財罪行，業經台灣新竹地方法院於九十八
年十一月三十日以九十八年度審竹簡字第一二四二號判決判處拘
役五十九日，緩刑二年在案（嗣於九十九年一月七確定）。此有
該案判決書及刑事資料查註紀錄表在卷足憑。查上開兩案犯罪事
實均係被告甲○○基於幫助他人詐欺犯意，於九十八年六月二十
四日某時，將其所有台灣企銀楊梅分行帳號00000000000 號帳戶
之存摺、金融卡（含密碼）及渣打銀行大成分行帳號0000000000
00號帳戶之金融卡（含密碼），在桃園縣中壢市公路監理站門口
，提供予詐欺集團不詳成員所衍生之結果，經核兩案應屬同一案
件，而原審於九十八年十二月十七日判決時，上開同一案件既經
台灣新竹地方法院於九十八年十一月三十日判決有罪在案，原審
自應依前開規定，諭知不受理之判決，乃竟再為實體有罪判決，
自有適用法則不當之違誤。案經確定，且不利於被告，爰依刑事
訴訟法第四百四十一條、第四百四十三條提起非常上訴，以資糾
正。」等語。
本院按非常上訴，旨在糾正法律上之錯誤，藉以統一法令之適用
，不涉及事實之認定問題。故非常上訴審應以原判決為基礎，如
依原判決所確認之事實，其適用法律並無違誤，非常上訴審既無
從進行調查未經原確定判決認定之事實，其適用法律有無違誤，
即屬無從判斷。因之，以調查事實為前提之非常上訴，自難認為
有理由。又所謂同一案件，係指前後案件之被告及犯罪事實俱屬
相同者而言。經查台灣新竹地方法院九十八年度審竹簡字第一二
四二號確定刑事簡易判決，所認定之犯罪事實係：「被告甲○○
基於幫助詐欺取財之不確定故意，『於九十八年六月二十三日至
同年月二十四日期間內某時』，在桃園縣中壢市中壢監理站門口
，同時將其所有之台灣中小企業銀行（下稱台灣企銀）楊梅分行
帳號00000000000 號帳戶之存摺、金融卡（含密碼）及『渣打國
際商業銀行大成分行000000000000號帳戶』之金融卡（含密碼）
，『交付予真實姓名年籍不詳自稱陳經理之成年男子』。嗣該自
稱陳經理所屬之詐騙集團內某成員，於取得被告上開帳戶資料後
，『於九十八年六月二十五日』，以『於雅虎奇摩拍賣網站上佯
裝出售NBA 門票之方式』，詐騙被害人蔡薇麗、陳緯銘、羅宏捷
，而蔡薇麗、陳緯銘、羅宏捷並均『將遭詐騙款項匯至甲○○上
開台灣企銀帳戶』」（下稱第一案）。而台灣桃園地方法院九十
八年度壢簡字第三二二六號確定刑事簡易判決，所認定之犯罪事
實則係：「被告甲○○基於基於幫助他人詐欺犯意，於『九十八
年六月二十四日下午一時許』，在桃園縣中壢市公路監理站門口
，將其『渣打國際商業銀行股份有限公司楊梅分行帳號00000000
000000帳號』之提款卡（含密碼），『提供與詐欺集團不詳成員
』。嗣有詐欺集團不詳成員『於九十八年六月二十四日』，以自
稱『伊係富邦購物網站客服人員，因先前購物作業有誤之方式』
，詐騙被害人黃美玉、盧素如，而黃美玉、盧素如並均『將詐騙
款項匯至甲○○上開渣打銀行帳戶』」（下稱第二案），有上開
二案件之刑事簡易判決附卷可稽。則依第一案及第二案所確認之
上開犯罪事實，並無從據以判斷該二案之犯罪事實係屬相同，即
無從遽認其係屬同一案件，亦無從以原審審理第二案時，被告前
犯第一案業經檢察官聲請簡易判決處刑，而認第二案應為第一案
之起訴效力所及，原判決就第二案未以業經起訴為由而為不受理
之諭知，而仍為有罪之實體判決，自難認有判決不適用法則或適
用不當之違背法令。非常上訴意旨，執以指摘原判決違背法令，
依上開說明，尚難認為有理由，應予駁回。
據上論結，應依刑事訴訟法第四百四十六條，判決如主文。
中    華    民    國  九十九  年    九    月   十六   日
                      最高法院刑事第一庭
                          審判長法官  董  明  霈
                                法官  林  茂  雄
                                法官  張  祺  祥
                                法官  洪  昌  宏
                                法官  林  瑞  斌
本件正本證明與原本無異
                                      書  記  官
中    華    民    國  九十九  年    九    月  二十一  日
                                                      V

司法院資訊處製作；財團法人民間司法改革基金會備份。
